臺中高等行政法院判決
                                      100年度簡字第114號
原      告　後備九○三旅
代　表　人　石文龍
訴訟代理人　邱昭穎
輔  佐  人　黃志堅

被      告　鍾哲民

上列當事人間因返還公法上不當得利事件，原告提起行政訴訟。
本院判決如下︰
　　主    文
被告應給付原告新台幣貳萬柒仟零柒拾柒元。
訴訟費用由被告負擔。
    事實及理由
一、程序事項：按「自然人、法人、中央及地方機關、非法人之
    團體，有當事人能力」為行政訴訟法第22條所明定，當事人
    能力乃指得為行政訴訟主體之能力，而在國家為行政訴訟行
    為時，為便於訴訟上攻擊防禦方法之提出，認為宜以主管各
    該業務之中央或地方機關為訴訟當事人，以利於解決訴訟之
    紛爭。參照行政程序法第2條第2項規定：「本法所稱行政機
    關，係指代表國家、地方自治團體或其他行政主體表示意思
    ，從事公共事務，具有單獨法定地位之組織。」，而所謂「
    組織」，係指具有法規所賦予之地位，得代表國家、地方自
    治團體或其他行政主體為意思表示者而言。本件原告「後備
    旅」有獨立之機關單位名稱，設有代表人，有獨立使用印信
    以該部隊名義行文之事實、獨立使用分配預算之經費等，業
    據本院向國防部函查，經該部以100年10月31日國略軍編字
    第1000001387號函函復在案，是本件原告有行政訴訟法上當
    事人能力，合先敘明。
二、本件原告主張：被告於民國（下同）99年服務於原告部隊期
    間，原職務為教育班長，自99年1月16日調整職務為機槍領
    導士，並任該職至其退休（即99年12月18日）。按機槍領導
    士乙職依法並無法領取主管職務加級，惟因被告於任職機槍
    領導士期間，仍有領取主管職務加級共計新臺幣（下同）27
    ,077元整之事實，其溢領金額為不具法律上原因而受有利益
    ，導致國家受有損害，屬於公法上不當得利，被告應予返還
    等情。並聲明求為判決被告應返還溢領主管職務加給27,077
    元於公庫，並由國軍新竹財務組處理相關會計程序。
三、被告答辯略以：被告於99年1月16日至99年12月18日調職為
    機槍領導士，因於99年1月1日遭營士官長調去營部連原二連
    帶領新兵訓練。原以為是支援，但未收到調職令與公文，被
    告做領導事務如值星官，帶領營部連弟兄，至99年12月18日
    退伍。被告因領考績時始發現原本之職務遭調職為機槍領導
    士，經被告多方詢問後始知被告被調去營部連後調職，惟被
    告並未收到調職令。經被告詢問並向旅長反應，惟均遭草率
    回復，此已影響被告身心及往後日子，雖系爭2萬餘元對原
    告為小數目，惟對被告而言卻是一筆大數目。被告都已退伍
    ，之後竟遭要求還錢，實令人難以甘服。原告調職未告知當
    事人，被告權益何在？等語，資為抗辯。並聲明求為判決駁
    回原告之訴。
四、兩造之爭點在於原告請求被告給付公法上不當得利27,077元
    是否有理由？經查：
（一）按法理為為行政法法源之一，無法律上原因而受利益，為
      不當得利，自應返還其利益。此項不當得利之法理，於行
      政法上亦有適用。又國軍人員待遇應以其職務之敘薪為前
      提，如未依規定敘級及所擔任職務支給，其超過應支給之
      部分，即屬無法律原因之給付為不當得利，應予返還。
（二）原告主張被告於原告部隊原職務為教育班長，惟自99年1
      月6日起調整職務為機槍領導士，並任職至99年12月18日
      退伍。因被告任無主管加給之機槍領導士期間，仍領原教
      育班長之主管加給，合計溢領27,077元之事實，已據原告
      提出被告調職令、退伍令、國軍人員給與簡明表等影本為
      證。而被告對於原告所主張已將被告職務調整為機槍領導
      士起，至被告退伍之系爭期間，仍領取教育班長之主管加
      給，每月2,440元一節，則不爭執。
（三）被告雖主張「我由教育班長調任機槍領導士，仍然是作主
      管的業務，但未收到調職令與公文。到今年因領考績時，
      我才發現原本的職務被調動」等云；然按薪給中是否有「
      主管加給」部分，係依所擔任之職務而定，本件被告經調
      職為無「主管加給」之機槍領導士後，依法其薪給內容，
      即無「主管加給」部分，不問事實上被告調職後之實際工
      作內容為何，均不影響。至原告稱被告之調職係以口頭告
      知，縱原告於調職令發布告知被告以後，未送達調職令與
      被告，有未合規定之瑕疵，惟仍不影響被告於原告發布調
      職令以後之職務調動及身份，被告此一主張，尚不影響本
      件原告之請求。
（四）綜上所述，原告提起本件訴訟請求被告應給付溢領之「主
      管加給」27,077元，為有理由，爰判決如主文所示。此外
      ，本件兩造其餘之主張及舉證，經核均不影響本件判決之
      結果，爰不另一一指陳；另本件為應適用簡易訴訟程序之
      案件，又本件之事證已明，爰不經言詞辯論逕為判決，均
      併予敘明。
五、據上論結，本件原告之訴為有理由，依行政訴訟法第233 條
    第1項、第236條、第195條第1項前段、第98條第1項前段，
    判決如主文。
中　　華　　民　　國　　100　 年　　11　　月　　4 　　日
                臺中高等行政法院第三庭
                                法  官   沈  應  南
以上正本證明與原本無異。
如不服本判決，應於判決送達後20日內，以本訴訟事件所涉及之
法律見解具有原則性者，始得向本院提出上訴狀並表明上訴理由
，經最高行政法院許可，否則不得上訴；如於本判決宣示後送達
前提起上訴者，應於判決送達後20日內補提上訴理由書（均應依
對造人數提出繕本）。
中　　華　　民　　國　　100　 年　　11　　月　　4　 　日

                                書記官  廖  倩  慧